【裁判字號】    91,自,181
【裁判日期】    920818
【裁判案由】    詐欺
【裁判全文】
臺灣桃園地方法院刑事判決                          九十一年度自字第一八一號
    自  訴  人  甲○○
    被      告  乙○○
右列被告因詐欺案件，經自訴人提起自訴，本院判決如左：
    主  文
乙○○無罪。
    理  由
一、本件自訴意旨：如附件。
二、自訴人甲○○認被告乙○○涉犯刑法第三百三十九條第一項詐欺取財罪嫌，無非
    以被告於民國八十九年一日七日召集每會新台幣（下同）一萬元，每月採內標方
    式，連同會首共三十七會之合會（俗稱互助會），被告於第十八會即已倒會，猶
    佯稱其他會員得標，向自訴人收取會款為其論據。
三、訊據被告乙○○固坦承召集右揭合會一情，惟堅決否認有何詐欺之犯行，辯稱：
    甲○○之妹妹丘慕真第一會得標後，僅繳三次會款後即避不見面，伊遂找甲○○
    解決，後來甲○○代丘慕真繳交會款至九十年九月止，甲○○部分亦僅繳至九十
    年十月止，即拒不繳款，甲○○並表示要標會，伊覺得有問題，不讓甲○○標會
    ，並與丘女協調多次不成，伊遂向其表示要終止合會關係，與但甲○○不置可否
    ，伊就頂下甲○○的會，後來邱慕馨不願再談，所以迄今尚未與甲○○結算，本
    件合會有如期結束，並無倒會情事等語。
四、按刑事訴訟法上所謂認定犯罪事實之證據，係指足以認定被告確有犯罪行為之積
    極證據而言，該項證據自須適合於被告犯罪事實之認定，始得採為斷罪資料；又
    告訴人之指訴係以使被告受刑事訴追為目的，是其陳述是否與事實相符，仍應調
    查其他證據以資審認（最高法院著有二十九年上字第三一０五號、五十二年台上
    字第一三００號判例參照）。又不能證明被告犯罪者，應諭知無罪之判決，刑事
    訴訟法第三百零一條第一項亦定有明文。經查：自訴人妹妹丘慕真第一會得標後
    ，繳了三次會款後即未繳款，自訴人部分亦僅繳至九十年十月止，即拒不繳會款
    ，被告遂與自訴人協調，並表示要終止合會關係，但自訴人不置可否一情，業據
    被告供陳在卷，復為告訴人所不爭執。又證人即會員劉姿妙於本院審理時證述伊
    參加二會，伊女劉秀珠參加二會、劉秀玉參加一會（尾會），均有拿到會款等語
    屬實，並有互助會名單、得標順序名冊、會員鍾貴、游千慧、林玉真、簡麗玉、
    邱妙露出具之收取會款證明書各一份在卷足憑，足認本件合會係如期結束，除自
    訴人外，其他會員均有收會款，且自訴人迄本院審理時，仍無法舉證證明被告有
    倒會之情事，是被告辯稱本件合會有如期結束，並無倒會情事等語，應堪採信，
    從而，被告無自訴人指訴之詐欺犯行，亦堪認定。綜上，本件係屬民事糾葛問題
    ，並無其他積極證據足資證明被告涉有任何自訴人自訴犯行，尚難令負詐欺罪責
    ，是既不能證明被告犯罪，爰依首開法條之規定，諭知被告無罪之判決。
據上論斷，應依刑事訴訟法第三百四十三條、第三百零一條第一項，判決如主文。
中      華      民      國      九十二  年      八      月    十八      日
臺灣桃園地方法院刑事第一庭
                                        法  官  黃梅淑
右正本證明與原本無異。
如不服本判決，應於判決送達後十日內向本院提出上訴狀( 應附繕本 )，上訴於
臺灣高等法院。
                                       書記官   孫立文
中        華        民        國   九十二   年   八   月    二十    日


司法院資訊處製作；財團法人民間司法改革基金會備份。
